【裁判字號】    89,訴,218
【裁判日期】    891220
【裁判案由】    妨害自由等
【裁判全文】
臺灣宜蘭地方法院刑事判決                          八十九年度訴字第二一八號
    公  訴  人  臺灣宜蘭地方法院檢察署檢察官
    被      告  甲○○
右列被告因恐嚇取財等案件，經檢察官提起公訴 (八十九年度偵字第一三八四號)，
本院判決如左：
    主  文
甲○○意圖為自己不法之所有，以恐嚇使人將本人之物交付，處有期徒刑拾月；又以
其他非法方法，剝奪人之行動自由，處有期徒刑捌月，應執行有期徒刑壹年肆月。
    事  實
一、甲○○於民國（下同）八十六年間，因違反麻醉藥品管理條例案件，經台灣桃園
    地方法院判處有期徒刑四月確定，於八十六年十月二十四日執行完畢。猶不知悔
    改，復於八十九年一月二十二日中午十二時四十分許，在桃園縣中壢市○○路五
    十八號前之鄉○○路，見剛騎機車從嬸嬸家出來之乙○○，試圖在發動其已熄火
    之車號ＳＬＺ─０五０號輕機車，竟意圖為自己不法之所有，檢拾路旁石頭，朝
    詹女走近後，喝令詹女將身上財物交出，否則將以石頭砸她，致詹女心生畏懼，
    而將身上僅有之現金新台幣（下同）一百十三元交付甲○○。甲○○於得手後，
    不肯離去，復另行起意，以剝奪他人行動自由之犯意，要求乙○○做其女友，詹
    女見四下無人，不敢表示拒絕，其為求脫身，乃要求甲○○將機車遷到其嬸嬸家
    ，才當他女友，然機車牽不到二十公尺，又可發動，甲○○又叫詹女上車，詹女
    不敢抗拒而上車，詎甲○○並未依照詹女指示之路線載詹女回其嬸嬸家，自行在
    路上飆車，並載詹女到自己家樓下，要求詹女上樓，詹女不肯，甲○○又繼續飆
    車上路，嗣於同日下午一時五十分許，機車在中壢市○○路二七七號便利商店附
    近熄火，詹女佯稱欲買飲料，進入該便利商店，甲○○將機車鑰匙置於自己口袋
    內，亦緊跟詹女進入便利商店，不讓詹女任意離去，以此方式剝奪詹女之行動自
    由，詹女趁機央求店員邱振達報警後，甲○○始為警當場查獲。
二、案經桃園縣警察局中壢分局報請臺灣桃園地方法院檢察署呈轉台灣高等法院檢察
    署令轉台灣宜蘭地方法院檢察署檢察官偵查起訴。
    理  由
一、訊據被告坦承右開恐嚇取財之犯行，惟否認妨害自由之犯行，辯稱：是她（指詹
    女）叫我發動她的機車，等機車發動後，她自行要求我載她去加油站加油，因她
    說身上已沒錢，錢都在我這裡，我打算騎到加油站加油後，就準備走了，但機車
    在便利商店門口時就熄火云云。
二、經查，右揭被告恐嚇取財之犯行，業據被告自白不諱，核與被害人乙○○於警訊
    、偵查及本院所供述情節相符，並有贓物領據一紙在卷足佐，此部分事證明確，
    犯行堪以認定。
三、次查被告以恐嚇方式取得被害人乙○○身上財物後，不肯離去，要求詹女當其女
    友，並要求騎乘詹女之機車，載詹女在路上飆車，使詹女無法下車，且未按詹女
    指示之路線行駛，嗣機車在路上熄火，仍將鑰匙放在自己口袋，詹女始藉進入便
    利商店購買飲料之際，趁機央求店員邱振達報警而查獲等情，業據乙○○於警訊
    、偵查及本院訊問時供述綦詳，被告亦坦承於對詹女恐嚇取財後，有以詹女之機
    車載詹女，及機車在路上熄火後，其將機車鑰匙放入自己口袋，並跟隨詹女進入
    便利商店等情，而詹女在便利商店內央求店員報警一節，亦與店員邱振達於警訊
    及偵查中證述情節相符，足見被告在詹女之機車已能發動時，仍不願離去，要求
    騎詹女之機車載詹女，詹女在四下無人之鄉○○路，面對一個對其恐嚇取財之嫌
    犯，不得已下只有應其所求，此舉顯已違反詹女之意願，被告進而在路上飆車，
    使詹女無法下車，又不按詹女要求之路線騎乘，前後達一個多小時，若非機車熄
    火，詹女恐難有報警脫身之機會，被告行為已達剝奪詹女行動自由之程度，參以
    被告在機車熄火時，機車鑰匙仍放置自己口袋，在詹女進入便利商店時，仍緊跟
    著，顯然提防詹女跑掉，且詹女若非無法脫身，又何需央求店員報警，亦證被告
    確使詹女無行動自由，雖其辯稱：機車可發動後，係詹女要求載她去加油云云，
    然詹女經被告恐嚇取財後，欲求脫身猶恐不及，又如何可能主動要求被告載她去
    加油，所辯要屬諉卸之詞，尚無可採，被告妨害詹女行動自由部分，亦堪認定。
四、核被告恐嚇乙○○使其交付身上財物之行為部分，係犯刑法第三百四十六條第一
    項之恐嚇取財罪；其妨害詹女行動自由之行為部分，係犯刑法第三百零二條之剝
    奪他人行動自由罪。被告所犯上開二罪，犯意各別，行為互疏，應予分論併罰。
    查被告於八十六年間，因違反麻醉藥品管理條例案件，經台灣桃園地方法院判處
    有期徒刑四月確定，於八十六年十月二十四日執行完畢，有台灣高等法院檢察署
    刑案紀錄簡覆表在卷足憑，五年內再犯本件有期徒刑以上之罪，為累犯，依法加
    重其刑。爰審酌被告犯罪之動機、手段、所取得財物不多及臨時起意犯下妨害自
    由之罪與坦承恐嚇取財部分之犯行等一切情狀，量處如主文所示之刑，並定應執
    行之刑。
據上論斷，應依刑事訴訟法第二百九十九條第一項前段，刑法第三百四十六條第一項
、第三百零二條、第五十一條第五款、罰金罰鍰提高標準條例第一條前段，判決如主
文。
中    華    民    國      八十九      年      十二      月      二十    日
                                臺灣宜蘭地方法院刑事庭
                                        法  官  林  美  治
右正本證明與原本無異
如不服本判決應於送達後十日內向本院提出上訴狀（應附繕本）
                                        書記官  賴  宜  君
中    華    民    國      八十九      年      十二      月      二十二  日
附錄本案論罪科刑法條全文
刑法第三百四十六條
意圖為自己或第三人不法之所有，以恐嚇使人將本人或第三人之物交付者，處六月以
上五年以下有期徒刑，得併科一千元以下罰金。
以前項方法得財產上不法之利益或使第三人得之者，亦同
前二項之未遂犯，罰之。
刑法第三百零二條
私行拘禁或以其他非法方法，剝奪人之行動自由者，處五年以下有期徒刑、拘役或三
百元以下罰金。
因而致人於死者，處無期徒刑或七年以上有期徒刑，致重傷者，處三年以上十年以下
有期徒刑。
第一項之未遂犯罰之。


司法院資訊處製作；財團法人民間司法改革基金會備份。
